行　政　法　院　判　決　　　　　　　　　　　　　八十八年度判字第三三六九號
　　原　　　告　甲○○
　　　　　　　　　　　　　樓
　　被　　　告　法務部
右當事人間因申報公職人員財產事件，原告不服行政院中華民國八十七年九月二十一
日台八十七訴字第四六二○一號再訴願決定，提起行政訴訟，本院判決如左︰
　　主  文
原告之訴駁回。
　　事  實
緣原告係財政部關稅總局股長，為公職人員財產申報法第二條第一項第十一款規定應
申報財產之人員，八十五年定期申報財產時，明知卻故意未申報其配偶吳雪琴所有之
存款計新台幣（下同）一、六五六、五七一元，有違公職人員財產申報法第十一條第
一項後段之規定。被告乃以八十六年十一月十一日法政字第○二○五七一號罰鍰處
分書處以罰鍰八萬元。原告不服，提起訴願、再訴願，遞遭決定駁回，遂提起行政訴
訟，茲摘兩造訴辯意旨於次：
原告起訴意旨略謂︰查公職人員財產申報法第十一條第一項所規定，其申報不實者，
以故意為處罰要件。本件被告認定原告係明知而故意申報不實所憑證據為原告與其配
偶於八十四年度綜合所得稅申報仍合併申報，有八十四年度綜合所得稅結算申請書影
本附卷可按，又稱依卷附財政部台北市國稅局八十四年度綜合所得稅核定通知書記載
，有關原告配偶該年度之利息所得，而片面判定原告明知而故意申報不實。經查公職
人員財產申報每年十月至十二月底前申報，以財產申報為主。而綜合所得稅申報係在
次年二月二十日至三月底前結算申報，係憑所得扣繳暨免稅扣繳憑單申報所得總額，
並非申報財產（存款）總額，其申報性質功能及申報時間先後均不相同，故申報財產
時無法僅憑申報綜合所得稅結算申報書，而得知所有財產總額，此因每筆存款之利息
收入，並非在當年度一定有扣繳憑單，有些銀行並未寄出扣繳憑單，故申報綜合所得
稅結算申報書，常有與因國稅局核定通知書記載內容有誤差，且台北市國稅局八十四
年度綜合所稅核定通知書，係事後審核並限於八十六年一月十六日起至八十六年一月
二十五日止繳納應補稅款，原告於八十六年一月二十五日查明無訛後繳清稅款。故原
告申報財產時無法得知有該存款而故意不為申報。夫妻合併申報綜合所得稅，乃盡國
民應盡之義務，無不誠實申報，而申報財產申報書內，亦盡所知翔實申報原告配偶之
數筆存款，但仍不幸其中公教儲蓄存款五十九萬一百零二元及提供法院之準備金七十
萬元，確因公私繁忙，加上與建商發生購屋糾紛未決，心情煩雜，難免心浮氣燥，一
時疏忽未申報此二筆存款，純屬疏忽而非故意，實無隱瞞之必要，焉有知而故意申報
不實之理﹖被告之答辯純係片面臆測之詞。請撤銷一再訴願決定及原處分，以還原告
之清白等語。
被告答辯意旨略謂︰本件原告提起行政訴訟係謂：渠雖與配偶合併申報綜合所得稅，
但因申報財產時間與申報綜合所得稅時間有先後，復未於申報財產前取得存款利息扣
繳憑單，致漏未申報並非出於故意；又漏報七十萬元部分係提供予法院之準備金，因
公私繁忙，加上與建商購屋糾紛未決，致一時疏忽未報等情為論據。經查本件原告配
偶未申報之財產總額達一百六十五萬六千五百七十一元，且原告與其配偶於八十四年
間係合併申報綜合所得稅，有該年度綜合所得稅結算申報書影本附卷可參，原告自不
能諉稱不知配偶財產狀況；又前開未申報存款中之七十萬元，係與建商發生糾紛準備
提供法院擔保之準備金，業據原告陳明屬實，以原告年薪資所得僅八十六萬餘元，有
前揭申報書可稽，七十萬元並非小數目，況此筆準備金關係原告權益至鉅，原告之配
偶尚且於八十五年一月間就此曾向法院聲明異議，有原告所提聲明異議狀附卷可按，
衡情原告應無疏忽之理；而公教存款部分，亦為每月自薪資中預先扣除轉存，具有持
續性，實難托詞忘記。綜上論結，原告提起行政訴訟並無理由，請依法駁回等語。
　　理  由
按「警政、司法調查、稅務、關務、地政、主計、營建、都計、證管、採購之縣（市
）級以上政府主管人員，及其他職務性質特殊經主管院會同考試院核定有申報財產必
要之人員，應依本法申報財產。」「公職人員明知應依規定申報，無正當理由不為申
報，處新台幣六萬元以上三十萬元以下罰鍰。其故意申報不實者，亦同。」為公職人
員財產申報法第二條第一項第十一款及第十一條第一項所規定。又公職人員之配偶存
款總額達一百萬元以上，依同法第五條第一項第二款、第二項及其施行細則第十九條
第一項第一款規定，亦應一併申報。本件原告係財政部關稅總局股長，為公職人員財
產申報法第二條第一項第十一款規定應申報財產之人員，八十五年定期申報財產時，
明知卻故意未申報其配偶吳雪琴所有之存款計一、六五六、五七一元，有違公職人員
財產申報法第十一條第一項後段之規定。被告乃以八十六年十一月十一日法政字第
○二○五七一號罰鍰處分書處以罰鍰八萬元。原告不服，循序提起行政訴訟，主張：
公職人員申報財產與申報綜合所得稅，其申報性質功能及申請時間先後均不相同，其
申報財產時無法得知其配偶有該年度之利息所得之存款，至公教儲蓄存款五九○、一
○二元及提供法院之準備金七十萬元，確因公私繁忙，加上與建商發生購屋糾紛未決
，心情煩雜，一時疏忽未申報等語。經查：(一)公職人員配偶所有之存款達一百萬元以
上者，均應申報，原告未申報之財產差額達一、六五六、五七一元，且其與配偶於八
十四年度綜合所得稅申報仍合併申報，有八十四年度綜合所得稅結算申報書影本附卷
可按，且原告所申報之八十四年度綜合所得稅結算申報書載明其配偶吳雪琴該年度有
台北區中小企業銀行三興分行利息所得二五一、五二七元及一五、一七二元，則原告
主張其申報財產時無法得知其配偶吳雪琴有此利息所得之存款等語，自不足採。(二)又
前開未申報存款中之七十萬元，原告自陳係與建商發生購屋糾紛，準備向法院提供擔
保之準備金，此筆準備金七十萬元，以及每月自薪資中預先扣除轉存之公教存款已達
五九○、一○二元，均非小數額款項，自無遺漏疏忽之情事。綜上所述，原告所訴，
核無可採。原告有故意申報不實之事實，堪以認定，被告因依首揭規定予以罰鍰之處
分，洵無違誤，訴願及再訴願決定遞予維持，亦無不合。原告起訴意旨，難認有理由
，應予駁回。
據上論結，本件原告之訴為無理由，爰依行政訴訟法第二十六條後段，判決如主文。
中    華    民    國     八十八      年      八      月     二十七      日
                    行 政 法 院 第 六 庭
                                審 判 長 評  事      鍾  曜  唐
                                         評  事      徐  樹  海
                                         評  事      高  啟  燦
                                         評  事      林  家  惠
                                         評  事      劉  鑫  楨
右  正  本  證  明  與  原  本  無  異
                                         法院書記官  陳  盛  信
中    華    民    國     八十八      年      八      月      三十       日
